臺灣高等法院刑事判決　　　　　　　　96年度上易字第2631號
　上　訴　人　臺灣臺北地方法院檢察署檢察官
　被　　　告　甲○
上列上訴人因被告妨害名譽案件，不服臺灣臺北地方法院96年度
易字第 2162號，中華民國96年9月20日第一審判決（起訴案號：
臺灣臺北地方法院檢察署 96年度偵字第16550號），提起上訴，
本院判決如下：
    主  文
上訴駁回。
    理  由
一、公訴意旨略以：被告甲○在露天拍賣網站（網址：http://w
    ww.ruten.com.tw)上申請帳號「chicstylehouse」，拍賣女
　　性皮包、衣服、皮鞋等物品，乙○○於民國（下同）96年 4
    月 4日，以「girlqqzz2005」帳號下標購買La new小牛皮涼
  　鞋一雙，並於同年4月8日匯款至甲○指定之臺北富邦銀行帳
    戶，惟乙○○因未收到商品，遂於同年月16日在露天拍賣網
    站之問與答功能中，詢問甲○出貨進度，並表示將採取行動
    以維護權益，詎甲○竟基於侮辱乙○○名譽之犯意，於同年
    月十七日十時二十八分，在露天拍賣網站之不特定會員得以
    瀏覽之前開拍賣物品問與答網頁中，刊載：「我等您喔！警
    察叔叔趕緊來喔！Stupid bitch!Piss Off!（意即笨蛋賤貨
    ！滾開！）」等文字，足以毀損乙○○之名譽。因認被告甲
    ○涉犯刑法第309條第1項之公然侮辱罪嫌云云。
二、按犯罪事實應依證據認定之，無證據不得認定犯罪事實；又
    不能證明被告犯罪者，應諭知無罪之判決，刑事訴訟法第15
    4條第2項及第301條第1項分別定有明文。而所謂認定犯罪事
    實之證據，係指足以認定被告確有犯罪行為之積極證據而言
    ，該項證據自須適合於被告犯罪事實之認定，始得採為斷罪
    資料，如未能發現相當證據，或證據不足以證明，自不能以
    推測或擬制之方法，以為裁判之基礎（參照最高法院29年上
    字第3105號、 40年臺上字第86號及30年上字第816號判例意
　　旨）。另按刑法第309條第1項之公然侮辱罪，須行為人以粗
    鄙之言語、舉動、文字、圖畫侮謾辱罵或為其他輕蔑他人人
    格之行為；而所謂「侮辱」，係指直接對人詈罵、嘲笑或其
  　他表示足以貶損他人評價之意思。又行為人須在不特定人或
    多數人所得共見共聞之情形下，侮辱辱罵特定人或可得推知
    之人，始構成本罪。
三、被告甲○經合法傳喚無正當理由未於本院言詞辯論期日到庭
　　，爰不待其陳述逕行判決，合先敘明。
四、查公訴人據以認被告甲○涉犯刑法第三百零九條第一項之公
    然侮辱罪嫌，無非係以被告之供述、告訴人乙○○之指訴及
    露天拍賣網站網頁列印資料等為其論據。訊據被告甲○供承
    有於上開時地，與告訴人乙○○間因網路交易糾紛，而於其
    上揭露天拍賣網站對告訴人乙○○所申設之帳號「girlqqzz
    2005」發表前揭言論之事實，惟堅詞否認有何公然侮辱之犯
    意，辯稱：本件只是單純交易糾紛，伊是針對帳號「girlqq
    zz2005」為上開內容之回覆，並不是針對告訴人，伊不知道
    該帳號是誰，沒有要侮辱告訴人的意思云云，經查，被告甲
    ○如何於其上揭露天拍賣網站問與答功能中，以其申設之帳
    號「chicstylehouse」答覆告訴人乙○○所申設之帳號「gi
    rlqqzz2005」內容為：「我等您喔！警察叔叔趕緊來喔！St
    upid bitch! Piss Off! 」等文字等情，此並據告訴人乙○
    ○指述在卷，且有九十六年五月一日十二時五十分露天拍賣
    網站網頁列印資料附卷可稽（見臺灣彰化地方法院檢察署九
    十六年度偵字第六三一八號卷第10頁），茲查系爭網頁內容
    固係不特定多數人得以上網瀏覽而得共見共聞者，而被告亦
    供承「Stupid bit ch! Piss Off!」意指笨蛋、滾開，係含
    有貶抑人之社會評價及尊嚴之意思，然查「girlqqzz2005」
    僅係告訴人於網路上所申設之帳號，並不具公信力，而被告
    針對露天拍賣網站告訴人所使用之「girlqqzz2005」帳號，
    固答覆上揭具有貶損、侮辱人意思之文字，惟就本件而言，
    在客觀上並無從使一般上網瀏覽該網頁之不特定多數人，得
    以確定或推知該「girlqqzz2005」之帳號即為告訴人乙○○
    本人，從而，告訴人之社會評價及尊嚴客觀上即難有因受不
    特定多數人之評價而因此受到貶抑。
五、綜上所述，被告上揭所為核與公然侮辱罪之構成要件尚屬有
    間，被告所辯並無侮辱該帳號之人之犯行，應堪採信，本件
    既查無積極證據足資證明被告有何公訴人所指訴之公然侮辱
    犯行，原審因而以不能證明被告犯罪，而為無罪之諭知，經
　　核並無不合，檢察官上訴意旨以帳號即個人身分之表徵，本
  　即代表該人一定之社會評價，被告發表上揭侮辱語句，客觀
    上即足以貶損告訴人之社會評價，而指摘原審判決被告無罪
    係屬不當，惟依上所述，其上訴尚難認有理由，應予駁回。
據上論斷，應依刑事訴訟法第368條、第371條，判決如主文。
本案經檢察官黃全祿到庭執行職務。
中　　華　　民　　國　　96　　年　　12　　月　　27　　日
 　　　　　 刑事第五庭    審判長法　官　吳  敦
                                法　官　陳祐治
                                法　官　張傳栗
以上正本證明與原本無異。
不得上訴。
                                書記官  李佩真
中　　華　　民　　國　　96　　年　　12　　月　　27　　日
